【裁判字號】    88,訴,1824
【裁判日期】    890524
【裁判案由】    偽造文書等
【裁判全文】
臺灣板橋地方法院刑事判決                        八十八年度訴字第一八二四號
    公  訴  人  臺灣板橋地方法院檢察署檢察官
    被      告  甲○○
右列被告因偽造文書案件，經檢察官提起公訴（八十八年度偵字第二０四三七號），
本院判決如左：
    主  文
甲○○無罪。
    理  由
一、本件公訴意旨略以︰被告甲○○基於意圖為自己不法所有之概括犯意，於民國（
    下同）八十七年八月間（起訴書誤載為八十八年八月間），在台北縣板橋市○○
    路一七四巷一六五弄八號四樓，將所搜集之統一發票核對中獎之五獎號碼，把不
    相同之號碼用橡皮擦或小刀磨掉，再置於網版下，用同色塗料塗於網版上印刷，
    再以吹風機或熨斗弄乾，先後四次變造前已取得之統一發票上之末尾四位數字為
  己公布得獎號碼統一發票號碼ＰＸ00000000、ＰＸ00000000、
    ＰＸ00000000、ＰＸ00000000之私文書四紙，並於同年八月二
    十六日，在台北縣中和市○○路七十九號三樓，利用不知情之乙○○持以行使，
    而向台灣土地銀行永和分行、萬通商業銀行中和分行、另一不知銀行兌領，使各
    該銀行行員信以為真，因而陷於錯誤，各交付一千元，足以生損害於稅捐機關核
    發統一發票中獎獎金之正確性，及所被冒領銀行之權益，上開銀行始知受騙，因
    認被告甲○○涉有刑法第二百十六條、第二百十條之行使偽造私文書罪嫌、同法
    第三百三十九條第一項詐欺罪嫌云云。
二、公訴人認被告甲○○涉有前揭罪嫌，無非以證人乙○○、丙○○之指證及偽造之
    統一發票四紙為其論據。訊據被告甲○○堅決否認有詐欺及行使偽造私文書之犯
    行，並辯稱：伊不認識乙○○、丙○○，亦從未去過台北縣中和市○○路七十九
    號三樓，更不曾拿過本案之四張偽造之統一發票給乙○○，因伊有偽造統一發票
    之前科，所以乙○○、丙○○得知後，要將責任推給伊等語。
三、按犯罪事實應依證據認定之，無證據不得推定其犯罪事實，又不能證明被告犯罪
    者，應諭知無罪之判決，刑事訴訟法第一百五十四條、第三百零一條第一項定有
    明文。所謂認定犯罪事實之證據，係指足以認定被告確有犯罪行為之積極證據而
    言，該項證據自須適合於被告犯罪事實認定，始得採為斷罪資料。又苟未能發現
    相當證據，或證據不足以證明，自不能以推測或擬制之方法，以為裁判基礎，亦
    分別有最高法院二十九年度上字第三一０五號及同院四十年度台上字第八六號判
    例意旨可資參照。又按法院如欲認定被告有罪時，應得有確切之心證，而不得存
    有任何合理之可疑，否則法院如已盡其調查證據之能事，就起訴之事實，仍存有
    合理之可疑而不能獲得確切之心證時，仍應為被告無罪之判決，此乃刑事訴訟制
    度證據裁判主義之基本精神。
四、經查：
  （一）證人丙○○先於警訊時證稱：乙○○兌領的四張統一發票，係伊之朋友鄭國
        火交給她，伊不清楚鄭國火之年籍，不知如何聯絡，乙○○兌領的獎金均直
        接交給鄭國火云云（見八十八年度偵字第一三五二三號偵查卷第三頁背面及
        第四頁正面），復於偵查時證稱：統一發票係甲○○偽造的，他要伊幫他領
        ，當時伊要甲○○自己去領就好，他說他沒帶證件，恰好乙○○到伊家，他
  就請乙○○幫他去領云云（見八十八年度偵字第一七七三八號偵查卷），證
        人丙○○又於本院調查時改稱：被告至伊之住處，拿本案四張統一發票給伊
        ，伊再拿給乙○○，被告當時並未在場云云（見本院八十九年二月九日訊問
        筆錄），則證人丙○○警訊、偵查及本院調查時對究係何人交付本件偽造之
        四張統一發票予乙○○兌領，前後均反覆不一，且差異甚大，其所為證詞即
        非無重大瑕疵可指。
  （二）另經警循線查獲乙○○兌領本件四張偽造之統一發票後，證人乙○○於警訊
        時即證稱：統一發票係一位叫丙○○的朋友，請伊幫他兌領，所兌領的獎金
        ，伊於當天傍晚就交給丙○○等語（見八十八年度偵字第一三五二三號偵查
        卷第六頁至第七頁），雖證人乙○○於偵查時與被告及證人丙○○對質，卻
        證稱：（問：是否是甲○○拿發票叫妳去兌領？）是，他是透過丙○○來跟
        伊講云云（見八十八年度偵字第一七七三八號偵查卷第三十二頁背面），惟
        證人乙○○於本院調查時證稱：丙○○在八十七年八月二十六日下午，於其
        水源路的住處拿給伊五張統一發票，伊後來就拿去領，伊並有沒有看過被告
        ，後來在檢察官那邊出庭時，丙○○叫伊說有看過被告，因為之前丙○○說
        這樣講，對他跟伊都比較好等語（見本院八十九年一月六日訊問筆錄），證
        人乙○○復於本院調查時與證人丙○○對質後，亦證稱：是丙○○帶伊至律
        師事務所，律師叫伊說是鄭國火，但檢方提的是甲○○，伊就改口說甲○○
        等語（見本院八十九年二月九日訊問筆錄），況依證人丙○○於警訊時證稱
        ：被告交付統一發票予乙○○時，尚有伊之朋友丁○○在場云云（見八十八
        年度偵字第一三五二三號偵查卷第三頁背面），惟證人丁○○到庭證稱：伊
        沒有看過甲○○等語（見本院八十九年二月九日訊問筆錄），凡此均足認證
        人乙○○於本院調查時所稱本件四張偽造之統一發票係丙○○所交付，並非
        被告所交付乙節，應堪採信。再參諸被告確曾因偽造統一發票並行使，經本
        院判處有期徒刑一年二月，嗣經台灣高等法院改判處有期徒刑一年二月等情
        ，此亦有本院八十五年度訴字第一六八三號刑事判決及台灣高等法院八十六
        年上訴字第三四五七號刑事判決各一份在卷可憑（見八十八年度偵字第二０
        四三七號偵查卷第十一頁至第三十二頁），則被告所辯稱：因伊有偽造統一
        發票之前科，所以乙○○、丙○○得知後，要將責任推給伊等語，亦堪採信
        。
  （三）至證人即丙○○之母李戊○○到庭證稱：被告有去過伊在水源路七十九號三
        樓之住處要找丙○○講話，伊不知道丙○○偽造統一發票之事云云（見本院
        八十九年三月二十二日訊問筆錄），縱認被告認識丙○○等情屬實，亦無證
        據證明本件四張偽造之統一發票係被告交付予丙○○或乙○○，況李戊○○
        係丙○○之母，其所為證詞即難免有偏頗丙○○之虞，尚難遽令本院採信。
  （四）綜上所陳，依證人乙○○於警訊及本院調查時之證詞，本件偽造之統一發票
        係丙○○交予乙○○兌領，並非被告所交付，已如前述，而本件偽造之統一
        發票四張，充其量僅能證明係由乙○○兌領，尚難認被告與該四張偽造之統
        一發票有何關聯，自不能僅憑證人丙○○有重大瑕疵之證詞，即遽認被告有
        詐欺及行使偽造私文書之犯行，此外復查並無其他積極證據足資認定被告有
        被訴詐欺及行使偽造私文書之犯行，揆諸前揭說明，自應為被告無罪之諭知
        。
五、至丙○○涉嫌行使偽造私文書、詐欺部分，雖經檢察官為不起訴處分確定，惟證
    人乙○○於本院調查時已證述：其於偵查時關於偽造統一發票係由被告交付之證
    詞純屬虛偽，且丙○○亦於本院調查時陳稱其確有將本件偽造之統一發票交予乙○○等語，是丙○○涉嫌行使偽造私文書、詐欺部分，應由檢察官再行依法處理
    。
據上論斷，應依刑事訴訟法第三百零一條第一項，判決如主文。
本案經檢察官謝宗甫到庭執行職務
中      華      民      國    八十九    年      五      月    二十四    日
                                      台灣板橋地方法院刑事第三庭
                                          法   官   林  海  祥
右正本證明與原本無異。
如不服本判決，應於判決送達後十日內，向本院提出上訴狀。
                                          書記官
中    華    民    國      八十        年              月              日


司法院資訊處製作；財團法人民間司法改革基金會備份。
